【裁判字號】    98,訴,55
【裁判日期】    980630
【裁判案由】    侵權行為損害賠償
【裁判全文】
臺灣高雄地方法院民事判決                98年度訴字第55號
原      告  甲○○
            乙○○
            丁○○
            丙○○
共      同
訴訟代理人  林鴻駿律師
被      告  己○○
            欣德路通運股份有限公司
法定代理人  戊○○
共      同
訴訟代理人  薛西全律師
            劉妍孝律師
            邱國逢律師
上列當事人間請求損害賠償事件，原告提起刑事附帶民事訴訟（
96年度交附字第82號），經刑事庭移送前來，本院於民國98年6
月8 日言詞辯論終結，判決如下
    主    文
被告應連帶給付原告甲○○新台幣壹佰壹拾萬壹仟玖佰柒拾捌
元，及自民國九十六年三月十五日起至清償日止，按年息百分之
五計算之利息。
被告應連帶給付原告乙○○、丁○○、丙○○各新台幣肆拾貳萬
伍仟元，及自民國九十六年三月十五日起至清償日止，按年息百
分之五計算之利息。
原告其餘之訴駁回。
本判決第一項於原告甲○○以新台幣拾柒萬捌仟元供擔保後，
得假執行；本判決第二項於原告乙○○、丁○○、丙○○各以新
台幣壹拾肆萬貳仟元供擔保後，得假執行。但被告如以新台幣壹
佰壹拾萬壹仟玖佰柒拾捌元為原告甲○○供擔保；如各以新台
幣肆拾貳萬伍仟元為原告乙○○、丁○○、丙○○供擔保後，均
得免為假執行。
原告其餘假執行之聲請駁回。
    事實及理由
一、按訴狀送達後，原告不得將原訴變更或追加他訴。但擴張或
    減縮應受判決事項之聲明者，不在此限。民事訴訟法第255
    條第1 項第3 款定有明文。本件原告起訴請求：(一)被告應連
    帶給付原告甲○○新台幣（下同）2,456,098 元，另連帶給
    付原告乙○○、丁○○、丙○○各1,000,000 元，及均自民
    國95年9 月8 日起，按年息5%計算之利息；(二)願供擔保請准
    宣告假執行（見96年度交附字第82號卷第2 頁）。嗣於本院
    審理中減縮起訴聲明為：(一)被告應連帶給付甲○○1,874,03
    8 元，另連帶給付乙○○、丁○○、丙○○各625,000 元，
    及均自附帶民事起訴狀繕本送達翌日即96年3 月15日起至清
    償日止，按年息5%計算之利息；(二)願供擔保請准宣告假執行
    （見本院卷第128 頁、第142 頁），核其所為訴之聲明之減
    縮，於法有據。
二、原告主張：被告己○○受僱於被告欣德路通運股份有限公司
    （下稱欣德路公司）擔任司機職務，於95年8 月9 日16時48
    分許，因執行職務駕駛車牌號碼XQ-732號聯結車，沿高雄市
    前鎮區○○路外側車道由西往東方向行駛，行經該路與翠亨
    南路交岔路口（下稱系爭交岔路口）時，疏未注意轉彎車應
    讓直行車先行即貿然右轉，致所駕駛之聯結車右側擦撞訴外
    人即被害人張錫參騎乘之車牌號碼VWR-846 號輕型機車，張
    錫參因而人車倒地（下稱系爭事故），經送醫後仍因骨折導
    致栓子形成流到全身，造成多器官梗塞壞死，而於同年9 月
    7 日死亡。張錫參係因己○○之上開侵權行為而死亡，甲○○為張錫參之配偶，為此支出如附表所示之增加生活上需要
    費用68,468元及殯葬費473,710 元，另受有20年以每月8,52
    9 元計算之扶養費損失511,740 元，且因精神上痛苦不堪，
    並請求精神慰撫金1,200,000 元，扣除已領取之強制汽車責
    任險保險金375,000 元（另領取強制汽車責任險對於醫療費
    用49 ,680 元之理賠，故醫療費用不在請求之列），受有1,
    874,038 元之損害；再原告丁○○、乙○○、丙○○為張錫
    參之子女，均因張錫參之死亡而受有精神上痛苦，各得請求
    精神慰撫金1,000,000 元，扣除分別已領取之強制汽車責任
    險保險金375,000 元，各受有625,000 元之損害。而欣德路
    公司為己○○之僱用人，自應就原告所受損害與己○○負連
    帶賠償責任。又附表編號5-6 答謝毛巾、編號8 罐頭禮籃、
    編號9 鮮花立籃、編號10罐頭柱、編號11-1 0庫錢、編號12
    -4鼓吹、編號12-5樂隊、編號12-9師儀、編號12-10 紙厝及
    編號12-11 庫錢，均屬必要費用，且符合臺灣一般民俗風情
    ，應屬合理等情。爰依民法第184 條第1 項、第188 條第1
    項前段、第192 條第1 、2 項、第194 條侵權行為損害賠償
    之法律關係，提起本件訴訟，並聲明：(一)被告應連帶給付甲○○1,874,038 元，連帶給付乙○○、丁○○、丙○○各62
    5,000 元，及均自附帶民事起訴狀繕本送達翌日起至清償日
    止，按年利率5%計算之利息。(二)願供擔保請准宣告假執行。
三、被告則以：依道路交通事故現場圖可知張錫參於系爭事故發
    生前，應已見己○○所駕駛之聯結車右轉，並先偏向右方行
    駛，嗣其又欲前行，而再偏向左方行駛，致己○○閃避不及
    ，才發生擦撞，顯見張錫參對系爭事故之發生與有過失。又
    原告請求之精神慰撫金數額均屬過高。另附表編號5-6 答謝
    毛巾、編號8 罐頭禮籃、編號9 鮮花立籃、編號10罐頭柱、
    編號11-10 庫錢、編號12-4鼓吹、編號12-5樂隊、編號12-9
    師儀、編號12-10 紙厝及編號12-11 庫錢，均非收斂及埋葬
    之必要費用，且已超過殯葬費用合理標準，應予扣除。再者
    ，張錫參死亡時已76歲，屬無勞動謀生能力之人且不能維持
    生活，甲○○自不得請求張錫參扶養，縱認張錫參仍負有扶
    養甲○○之義務，惟張錫參能繼續扶養甲○○之期間亦僅有
    10.19 年，甲○○請求扶養費之年限實屬過長等語，資為抗
    辯。並聲明：(一)原告之訴駁回。(二)如受不利之判決願供擔保
    請准宣告免為假執行。
四、兩造不爭執之事項：
  (一)己○○受僱於欣德路公司擔任司機職務，於95年8 月9 日16
    時48分許，因執行職務駕駛車牌號碼XQ-732號聯結車，沿高
    雄市○鎮區○○路外側車道由西往東方向行駛，行經該路與
    翠亨南路口交岔路口右轉時，所駕駛之聯結車右側擦撞張錫
    參騎乘之車牌號碼VWR-846 號輕型機車，致張錫參人車倒地
    ，經送醫後仍因骨折導致拴子形成流到全身，造成多器官梗
    塞壞死，於同年9 月7 日死亡。
  (二)甲○○為張錫參之配偶，甲○○、張錫參分別係25年6 月25
    日、19年8 月14日出生，2 人育有乙○○、丁○○、丙○○
    等3 名子女。
  (三)甲○○支出如附表一編號1 、2 、3 、4 、5-1 至5-5 、6
    、7 、11-1至11-9、編號12-1至12-3、12-6至12-8及12-12
    所示之費用。
  (四)如甲○○得請求扶養費，以每月8,529 元、扶養義務人4 人
    計算。
  (五)甲○○已領取汽車強制責任險保險金375,000 元（另領取強
    制責任險對於醫療費用49,680元之理賠），丁○○、乙○○
    、丙○○則各領取汽車強制責任險保險金375,000 元。
五、兩造於審理中協商之爭點為：(一)張錫參就系爭事故之發生是
    否與有過失？過失比例為若干？(二)如被告應負損害賠償責任
    ，原告得請求之金額以若干為適當？茲述如下：
  (一)張錫參就系爭事故之發生是否與有過失？過失比例為若干？
  1.己○○就系爭事故之發生應負完全過失責任，張錫參並無過
    失：
  被告固辯稱：依道路交通事故現場圖可知張錫參於案發時應
    已見己○○所駕駛之聯結車右轉，並偏向右方騎乘，即應採
    取避險行為，惟其仍執意前行，而再偏向左方行駛，己○○
    因閃避不及，始發生擦撞，張錫參對本件交通事故之發生與
    有過失云云。然查，依卷附道路交通事故現場圖及道路交通
    事故照片12張（見警卷第9 頁、第13至18頁）所示，己○○
    駕駛之聯結車於肇事後，係停於系爭交岔路口，其車身斜行
    停放，並跨越漁港路外側車道右邊標線之邊緣而侵入右轉車
    道，顯已進行向右轉向之動作；而張錫參之機車則倒放在系
    爭交岔路口，距離完全通過系爭交岔路口僅餘2.3 公尺之處
    ，顯已越過系爭交岔路口之中線。而按張錫參如欲於系爭交
    岔路口右轉進入翠亨南路，自應於系爭交岔路口前端即已右
    轉，並無沿漁港路往前行駛並通過系爭交岔路口中線之必要
    ，且張錫參如係右轉行駛，當亦不致與己○○之聯結車發生
    擦撞，自堪認張錫參係騎乘機車沿漁港路由西向東直行，通
    過系爭交岔路口。此外，己○○前揭所辯：張錫參先向右偏
    行，嗣又欲直行，而再偏左行駛云云，究屬變態之事實，應
    由其負舉證之責，然己○○迄未能提出證據以佐其說，自難
    單憑其辯解，而為有利己○○之認定。是以，經本院比對卷
    附交通事故現場圖2 車擦撞後之停放位置，並參酌上開說明
    ，應認己○○駕駛之聯結車係沿漁港路外側進入右彎道，準
    備右轉往翠亨南路方向行駛，而擦撞在右側前方直行之張錫
    參機車。
  被告雖再以：交通事故現場圖所示，張錫參自其機車倒地處
    直行，將會撞及系爭交岔路口之安全島，故其行進方向不可
    能直行云云為辯。然依張錫參騎乘之機車倒地處現狀觀之，
    如張錫參自其機車倒地處直行，固將直接撞及系爭交岔路口
    之安全島，惟此亦可證明張錫參於直行中，因己○○所駕聯
    結車突然右彎，張錫參為閃躲聯結車始將騎乘之機車，偏向
    右方繼續前行，終因閃躲不及仍被撞上，致其機車倒於系爭
    交岔路口內之右轉車道上，尚不能僅以張錫參機車倒地地點
    ，遽認其並非直行（按系爭交岔路口處僅能直行或右彎）。
    再者，卷附財團法人長庚醫院高雄分院（下稱長庚醫院）診
    斷證明書，亦診斷被害人送醫時受有左骨盤骨折之傷害，益
    徵本件應係己○○駕車右轉後，因閃煞不及，致其右前車頭
    撞擊張錫參之左側身體，致使其因而倒地，甚為明確。故被
    告前開辯解，尚難遽採。
  按汽車行駛至交岔路口，其行進、轉彎，應依下列規定：七
    、轉彎車應讓直行車先行；道路交通安全規則第102 條第1
    項第7 款定有明文。己○○駕車自應注意上開交通安全規定
    。查本件事故發生時間為95年8 月9 日星期三下午16時48分
    許，為放學、下班之尖峰時間，其駕車行經漁港路與翠亨南
    路交岔路口，欲右轉翠亨南路時，理應留意於交通繁忙時段
    ，旁邊是否有其他車輛直行，且案發當時之時間係白天，光
    線良好，有道路交通事故照片附於警卷可證，是被告並無不
    能注意之情事。況己○○於本院刑事庭審理強調其駕車右轉
    當時，車速僅約5 公里，倘參諸聯結車車頭前方右側部位與
    張錫參騎乘之機車發生碰撞乙節，亦有前開道路交通事故照
    片足稽以觀，益證己○○如於右轉時注意右側有無來車，應
    有足夠之時間可發覺張錫參騎機車在旁邊行駛，而可及早煞
    車、閃避或採取其他之必要安全措施，讓張錫參先行以避免
    釀成系爭事故，竟貿然右轉，致張錫參之機車被逼稍向右方
    繼續前行，終因閃躲不及而發生擦撞。況系爭事故經本院刑
    事庭，函請高雄市政府交通局車輛行車事故鑑定委員會及高
    雄市車輛行車事故覆議鑑定委員會鑑定本件肇事責任，鑑定
    意見均認定己○○駕駛上開聯結車係轉彎車，未讓直行車先
    行，為肇事原因，張錫參則無肇事因素等情，有高雄市政府
    交通局車輛行車事故鑑定委員會96年9 月13日高市車鑑字第
    9608066 號鑑定意見書及高雄市車輛行車事故覆議鑑定委員
    會96年11月30日覆議意見書各1 份（見本院卷第76至80頁）
    在卷可參。益徵己○○就系爭事故之發生，應負完全之過失
    責任。
  2.己○○之過失行為與被害人之死亡結果，具有相當因果關係
    ：
    查，張錫參死亡後，臺灣高雄地方法院檢察署（下稱高雄地
    檢署）檢察官督同檢驗員相驗，並囑託法務部法醫研究所（
    下稱法醫研究所）解剖鑑定死因，法醫研究所之鑑定意見係
    認：造成張錫參死亡原因，應為車禍造成骨折導致「栓子」
    形成流到全身，致多器官梗塞壞死而導致；其死因和成因為
    一連續事件，即車禍、骨折、再造成血栓阻塞肺、肝、腦之
    小血管，造成組織壞死並長期住院後，產生肺炎及膿瘍之情
    形；故死亡方式為意外。有法務部法醫研究所出具之（95）
    醫鑑字第1659號鑑定書附卷可參（見高雄地方法院檢察署95
    年度相字第1659號卷《下稱相字卷》第54頁至58頁）。另「
    栓子」係造成血管阻塞（或栓塞）之因子，多數為血塊或脂
    肪顆粒，與外傷骨折有關，尤其是多處骨折案例等情，業經
    本院刑事庭向中華民國骨科醫學會函詢「栓子」之定義及作
    用，並經該會以96年7 月26日（96）骨醫折字第091 號函答
    覆如上，有該函文附於本院96年度交易字第118 號卷可查。
    綜上，張錫參確因系爭事故造成骨折導致栓子形成流到全身
    ，造成多器官梗塞壞死而死亡，堪認己○○上開駕車過失行
    為與張錫參之死亡間，具有相當因果關係。
  3.欣德路公司應負連帶損害賠償責任：
    按受僱人因執行職務，不法侵害他人之權利者，由僱用人與
    行為人連帶負損害賠償責任。但選任受僱人及監督其職務之
    執行，已盡相當之注意或縱加以相當之注意而仍不免發生損
    害者，僱用人不負賠償責任。民法第188 條第1 項定有明文
    。查，己○○受僱於擔任司機職務乙節，為兩造所不爭執，
    而欣德路公司迄今未舉證證明其就己○○職務之執行，已盡
    相當之注意或縱加以相當之注意而仍不免發生損害等情，準
    此，原告請求欣德路公司與己○○負連帶損害賠償責任，洵
    屬有據。
  (二)如被告應負損害賠償責任，原告得請求之金額以若干為適當
    ？茲述如下：
  1.按，「因故意或過失，不法侵害他人之權利者，負損害賠償
    責任。」；「不法侵害他人致死者，對於支出醫療及增加生
    活上需要之費用或殯葬費之人，亦應負損害賠償責任。」、
    「被害人對於第三人負有法定扶養義務者，加害人對於該第
    三人亦應負損害賠償責任。」；「不法侵害他人致死者，被
    害人之父、母、子、女及配偶，雖非財產上之損害，亦得請
    求賠償相當之金額。」，民法第184 條第1 項前段、第192
    條第1 項及第2 項、第194 條分別定有明文。本件被告對於
    張錫參車禍死亡，應負全部侵權行為連帶損害賠償責任乙節
    ，業如上述，則原告分別依據上開規定，請求被告連帶賠償
    損害，於法即屬有據。爰就原告得請求之項目及數額，有無
    理由，分述如後。
  2.增加生活上需要之費用部分：甲○○因張錫參支出如附表編
    號1 、2 、3 所示之增加生活上需要費用，且屬必要乙節，
    為被告所不爭執，故此部分共計68,468元之損害，堪予認定
    。
  3.殯葬費部分：甲○○為張錫參支出如附表編號4 、5-1 至5-
    5 、6 、7 、11-1至11-9、編號12-1至12-3、12-6至12-8及
    12-12 所示之殯葬費，且屬必要等情，為被告所不爭執（見
    上開不爭執事項三(三)、本院卷第102 頁、第148 頁），應堪
    採認。而按被告辯稱：附表編號5-6 答謝毛巾、編號8 罐頭
    禮籃、編號9 鮮花立籃、編號10罐頭柱、編號11-10 庫錢、
    編號12-4鼓吹、編號12-5樂隊、編號12-9師儀、編號12-10
    紙厝及編號12-11 庫錢，均非收斂及埋葬之必要費用，且無
    必要性，應予剔除。爰敘述於後：
  按喪葬費用為收殮及埋葬費用，其賠償範圍應以實際支出之
    費用，並斟酌被害人當地之習俗、身分、地位及生前經濟狀
    況決定之；次按是否為殯葬必要費用，應斟酌當地喪禮習俗
    及宗教上儀式定之。又按，依一般社會殯葬習俗，在喪禮過
    程中，喪家僱用道士、樂隊、準備祭品、燒拜紙厝等為往生
    者超渡、協助儀式進行或安撫亡靈等情形，相當普遍，足見
    僱用道士、樂隊或提供祭品等協助喪禮儀式之進行，已為我
    國社會一般殯葬儀式所普遍採用，倘非過度舖張浪費，或顯
    與其身分、地位等不相符合，自不宜嚴加限制。
  經查，張錫參係19年8 月14日生，其於死亡時，雖已高齡76
    歲，然參酌其係因車禍死亡，非屬壽終正寢之情形，衡諸一
    般民情，自有雇用道士為其超、引渡亡魂，以使其安息之必
    要，故其超渡或引渡之場次或人數，自不宜過度限制。次查
    ，附表編號11-10 、12-11 之庫錢及編號12-10 紙厝，係象
    徵燒給往生者之金錢及財產；而編號12-4鼓吹、編號12-5樂
    隊及編號12-9師儀，則為葬禮告別式中所常見，均符合一般
    社會喪葬習俗之通念，且觀諸上開各附表編號所示金額，為
    數千元至數萬元不等，並無特別舖張浪費，或顯與其身分、
    地位不相符合之情形，自均屬必要之喪葬費用支出。另編號
    5-6 答謝毛巾，依一般民間習俗，係喪家為答謝親朋好友致
    奠儀所回贈之謝禮，故此部分既屬喪家答謝親朋好友致奠儀
    所支出，自與己○○之侵權行為無因果關係，難認係喪葬必
    要支出費用，此部分應予剔除。而編號8 罐頭禮籃、編號9
    鮮花立籃及編號10罐頭柱，則均非葬禮告別式所必要，此部
    分之支出亦應予刪除。
  綜上，附表編號4 至12-12 之殯葬費用，除編號5-6 答謝毛
    巾、編號8 罐頭禮籃、編號9 鮮花立籃及編號10罐頭柱外，
    均屬為張錫參舉行殯葬儀式所需之必要費用，合計為438,51
    0 元，是甲○○自得於此範圍內請求被告連帶給付，逾此則
    屬無據。
  4.扶養費部分：
  按夫妻互負扶養之義務，其負扶養義務之順序與直系血親卑
    親屬同，其受扶養權利之順序與直系血親尊親屬同；受扶養
    權利者，以不能維持生活而無謀生能力者為限，前項無謀生
    能力之限制，於直系血親尊親屬，不適用之，民法第1116條
    之1 條及第1117條第1 項、第2 項分別定有明文。又按夫妻
    互負扶養權利之順序，既與直系血親尊親屬同，自不以無謀
    生能力為必要（最高法院79年台上字第2629號判例意旨參照
    ），然仍應以不能維持生活為限。而所謂「不能維持生活」
    ，係指無財產足以維持生活可言。
  甲○○固主張：伊尚有20年之平均餘命，依行政院主計處統
    計93年度每人每月最低生活費用8,529 元，則20年所需扶養
    費用為2,046,960 元（即8,529 ×12×20＝2,046,960） ，
    而伊與張錫參共育有子女3 人，故伊得向被告請求之扶養費
    為511,740 元（即2,046,960 ÷4 ＝511,740） ，並提出戶
    籍謄本3 份（見本院卷第64至68頁）為憑。惟查甲○○係25
    年6 月25日出生，於張錫參死亡時年約70歲，平均餘命約為
    16.11 歲，此有96年度臺灣省簡易生命表1 份（見本院卷第
    154 至157 頁）可參，堪予認定。再者，經本院依職權調閱
    之甲○○稅務電子閘門財產所得調件明細表（見本院卷第20
    至23頁），可知甲○○名下有房屋1 筆、土地2 筆、汽車1
    部，房地部分財產總值為2,459,900 元，顯見甲○○雖現無
    工作，然就其現有資力以觀，尚非處於不能維持生活之狀態
    。此外，甲○○復未提出其他證據證明有何不能維持生活情
    事，揆諸上開規定，其請求被告賠償其所受扶養費之損失，
    已難遽採。況張錫參為19年8 月14日出生，於死亡時高齡76
    歲，已逾65歲之法定退休年齡10年以上，客觀上難認張錫參
    於系爭事故發生時，尚有扶養甲○○之能力，倘參諸甲○○
    亦未提出其他佐證足資證張錫參仍有工作能力及收入乙節以
    觀，則甲○○請求被告連帶給付扶養費511,740 元云云，洵
    屬無據。
  5.精神慰撫金部分：
  按不法侵害他人致死者，被害人之父、母、子、女及配偶，
    雖非財產上之損害，亦得請求賠償相當之金額，為民法第19
    4 條所明定。又按法院對於慰撫金之量定，應斟酌該侵權行
    為人，及被害人暨其父、母、子、女及配偶之身分、地位及
    經濟狀況等關係定之。
  原告主張：甲○○為張錫參之配偶，丁○○、乙○○、丙○○則均為張錫參之子女，因為張錫參車禍死亡，致彼等精神
    上受到極大痛苦，故甲○○請求120 萬元精神慰撫金，其餘
    原告則各請求100 萬元精神慰撫金等情。惟被告則以：原告
    請求之精神慰撫金，均屬過高，應予酌減等語置辯。
  經查，甲○○遭逢夫婿亡故，老來無伴；丁○○、乙○○、
    丙○○則遭父喪，精神上之痛苦均屬非淺；甲○○為高雄商
    業學校畢業，收入財產情形業如前述；乙○○為大學肄業，
    目前在自來水公司擔任營運士，每月收入約25,000元，名下
    有房屋2 筆、土地5 筆、投資6 筆；丁○○為大學畢業，目
    前在農田水利會擔任管理員，每月收入35,000元，名下有土
    地、房屋、汽車、投資各1 筆；丙○○為大學畢業，目前在
    輔英科技大學擔任組長，每月收入39,000元，名下有汽車1
    部；己○○則為國中畢業，系爭事故發生前擔任司機，月薪
    約35,000元，名下有房屋及土地各1 筆等情，業據兩造陳明
    在卷（見本院卷第53頁、第128-1 頁），並有稅務電子閘門
    財產所得調件明細表（見本院卷第16至34頁）可考，堪予認
    定。本院審酌兩造身份、地位、學歷、所得、職業，及被告
    迄未給付原告任何賠償金之態度等一切情狀，認原告起訴請
    求之慰撫金數額均嫌過高，應予核減為甲○○得請求1,000,
    000 元；乙○○、丁○○、丙○○各得請求800,000 元為適
    當。至逾上開部分之請求，則屬無據。
  6.末按，「保險人依本法規定所為之保險給付，視為被保險人
    損害賠償金額之一部分；被保險人受賠償請求時，得扣除之
    。」，強制汽車責任保險法第32條定有明文。而按原告已各
    領取汽車強制責任險保險金375,000 元，為兩造所不爭執，
    業如前述。從而，原告得請求被告賠償之金額，於扣除已領
    取之上開強制汽車責任險賠償之375,000 元保險金額後，甲○○得向被告請求連帶賠償金額應為1,131,978 元（計算式
    ：68,468元＋438,510 元＋1,000,000 元－375,000 ＝1,13
    1,978 元）；乙○○、丁○○、丙○○得向被告請求連帶賠
    償金額則各為425,000 元（計算式：800,000 元－375,000
    ＝425,000 元）。至張錫參因系爭事故所受傷害而須支出之
    醫療費用，業經汽車強制責任險理賠保險金49,680元以為支
    應乙節，據原告陳報在卷，且為被告所不爭執（見本院卷第
    42頁），上開費用不在原告請求之列（見本院卷第71頁、第
    85頁），故本件再無扣除此部分汽車強制責任險理賠保險金
    之必要，併此敘明。
六、綜上所述，原告依民法第184 條第1 項前段、第188 條第1
    項、第192 條第1 項、第2 項及第194 條之規定，請求被告
    連帶給付甲○○1,131,978 元，連帶給付丁○○、乙○○、
    丙○○各425,000 元，及均自附帶民事訴訟起訴狀繕本送達
    翌日即96年3 月15日起至清償日止，按年息5%計算之法定遲
    延利息，為有理由，應予准許，逾此範圍之請求為無理由，
    應予駁回。此外，本件係屬刑事附帶民事訴訟，既無任何訴
    訟費用之支出，爰不為訴訟費用之諭知，附此敘明。
七、本件事證已臻明確，兩造其餘攻擊防禦方法或舉證，經審酌
    後，認與判決結果不生影響，爰不逐一論列，併此敘明。
八、兩造陳明願供擔保，請准宣告假執行或免為假執行，就原告
    勝訴部分，核無不合，爰分別酌定如主文第四項所示金額，
    併准許之。至原告其餘假執行之聲請，因原告其餘之訴駁回
    而失所附麗，不予准許，應併駁回之。
九、據上論結，原告之訴為一部有理由、一部無理由，依民事訴
    訟法第390 條第2 項、第392 條第2 項，判決如主文。
中    華    民    國    98    年    6     月    30    日
                  民事第五庭  審判長法  官  李昭彥
                                    法  官  洪榮家
                                    法  官  李育信
正本係照原本作成。
如不服本判決，應於送達後20日內，向本院提出上訴狀並表明上
訴理由，如於本判決宣示後送達前提起上訴者，應於判決送達後
10日內補提上訴理由書（須附繕本）。
中    華    民    國    98    年    6     月    30    日
                                    書記官  林玉珊
附表
┌───┬───────────┬───────┬─────┐
│編號  │項目                  │金額          │備註      │
├───┼───────────┼───────┼─────┤
│1     │醫療用品費用          │4,868元       │增加生活上│
├───┼───────────┼───────┤需要費用共│
│2     │看護費用              │58,000元      │計68,468元│
├───┼───────────┼───────┤          │
│3     │停車費                │720元         │          │
├───┼───────────┼───────┼─────┤
│4     │救護車費用（將張錫參自│2,000元       │1.原告請求│
│      │長庚醫院載回家中）    │              │  之殯葬費│
├───┼───────────┼───────┤  共計473,│
│5     │壽衣等喪事用品：      │  18,550元：  │  710元   │
│5-1   │（高級壽衣）          │ （6,000元）  │2.本院認編│
│5-2   │（鞋子）              │ （  300元）  │  號5-6、8│
│5-3   │（白色休閒服）        │ （1,050元）  │  、9、10 │
│5-4   │（高級壽衣）          │ （7,000元）  │  不得請求│
│5-5   │（全繡西方被）        │ （1,000元）  │  ，扣除後│
│5-6   │（答謝毛巾）          │ （3,200元）  │  ，共得請│
├───┼───────────┼───────┤  求438,51│
│6     │白鞋                  │   1,660元    │  0元。   │
├───┼───────────┼───────┤          │
│7     │塔位                  │ 132,500元    │          │
├───┼───────────┼───────┤          │
│8     │罐頭禮籃              │  15,000元    │          │
├───┼───────────┼───────┤          │
│9     │鮮花立籃              │   9,000元    │          │
├───┼───────────┼───────┤          │
│10    │罐頭柱                │   8,000元    │          │
├───┼───────────┼───────┤          │
│11    │高雄市殯儀館支出費用：│  37,000元：  │          │
│11-1  │（換衣服）            │（ 4,000元）  │          │
│11-2  │（拜飯）              │（ 1,500元）  │          │
│11-3  │（骨灰壇）            │（ 3,000元）  │          │
│11-4  │（道士）              │（ 6,000元）  │          │
│11-5  │（佈置靈堂）          │（ 1,500元）  │          │
│11-6  │（驗屍）              │（ 3,000元）  │          │
│11-7  │（救護車）            │（ 2,000元）  │          │
│11-8  │（退冰工人）          │（ 2,000元）  │          │
│11-9  │（殯儀館冷凍庫費用）  │（ 3,500元）  │          │
│11-11 │（庫錢）              │（10,500元）  │          │
├───┼───────────┼───────┤          │
│12    │火葬費                │ 250,000 元： │          │
│12-1  │（棺木服）            │（12,000元）  │          │
│12-2  │（告別式內外鮮花）    │（45,000元）  │          │
│12-3  │（工人）              │（20,000元）  │          │
│12-4  │（鼓吹）              │（ 8,000元）  │          │
│12-5  │（樂隊）              │（16,000元）  │          │
│12-6  │（道士）              │（75,000元）  │          │
│12-7  │（火葬場手續費）      │（ 8,000元）  │          │
│12-8  │（骨灰壇）            │（20,000元）  │          │
│12-9  │（師儀）              │（ 5,000元）  │          │
│12-10 │（紙厝）              │（10,000元）  │          │
│12-11 │（庫錢）              │（30,000元）  │          │
│12-12 │（服務費）            │（ 1,000元）  │          │
└───┴───────────┴───────┴─────┘


司法院資訊處製作；財團法人民間司法改革基金會備份。
